【裁判字號】    97,交抗,432
【裁判日期】    970416
【裁判案由】    違反道路交通管理處罰條例
【裁判全文】
台灣高等法院交通事件裁定             97年度交抗字第432號
抗  告  人
即受處分人  鑫欣企業社
抗  告  人  甲○○
                    號
上列抗告人等因受處分人鑫欣企業社違反道路交通管理處罰條例
案件，不服台灣桃園地方法院中華民國97年3月12日裁定（97年
度交聲字第228號，原處分案號：交通部公路總局新竹區監理所
中壢監理站97年2月21日壢監裁字第裁53-E00000000號），提起
抗告，本院裁定如下：
    主  文
抗告駁回。
    理  由
壹、抗告人鑫欣企業社部分：
一、按法院受理有關交通事件，準用刑事訴訟法之規定，為道路
    交通管理處罰條例第89條所明定。又對於法院之裁定不服者
    ，除當事人外，僅證人、鑑定人、通譯及其他非當事人受裁
    定者，始得抗告，刑事訴訟法第403條亦定有明文。
二、查抗告人即受處分人鑫欣企業社並未在原審法院提出異議，
    原非當事人，且查其亦非受原審法院裁定之人，依上開刑事
    訴訟法第403條所定，自不得對於原裁定提起抗告。是其對
    於原裁定提起抗告部分，為不合法，應予駁回。
貳、抗告人甲○○部分：
一、原處分意旨略以：受處分人鑫欣企業社所有車號7H－850號
    之自用大貨車（下稱系爭車輛），於民國96年12月20日12時
    50 分許，行經新竹縣橫山鄉竹60線5.5公里處，因「汽車裝
    載貨物超過核定之重量」，為新竹縣警察局橫山分局柿山派
    出所員警攔停舉發，爰依違反道路交通管理事件統一裁罰基
    準及處理細則第43、44、67條，道路交通管理處罰條例第29
    條之2第3項規定，裁處受處分人罰鍰新台幣16,000元，並記
    汽車違規紀錄一次等情。
二、原裁定意旨略以：抗告人甲○○以系爭車輛為其所駕駛，依
    行車執照所載，系爭車輛之核重為21噸，但罰單上竟載為核
    重8.5噸，資料已有不符；且既核重21噸，則其載重13.82噸
    ，並未超載云云聲明異議。然查，本件違反道路交通管理處
    罰條例案件之受處分人為鑫欣企業社，並非甲○○。甲○○
    應無聲明異議之權利，是其聲明異議不合法律上之程式，且
    無從補正，應予駁回等語。
三、抗告意旨略以：
  原處分之受處分人雖為鑫欣企業社，然甲○○為系爭車輛之
    駕駛人，亦為實際繳交罰單者。甲○○係因不諳法律細節而
    聲明異議，請予更正異議人為鑫欣企業社。
  新竹縣政府警察局橫山分局97年1月30日橫警交字第0978000
    211號函所載甲○○駕駛系爭車輛有上開違規情事，但員警
    並未要求過地磅，僅憑出貨單即認定超載，顯有不當，請撤
    銷原處分及原裁定云云。
四、經查：
  (一)按受處分人，不服公路主管機關或警察機關所為之處罰，得
    於接到裁決書之翌日起20日內，向管轄地方法院聲明異議，
    道路交通管理處罰條例第87條第1項定有明文。是得為聲明
    異議之主體，限於主管機關所處罰之「受處分人」。次按受
    舉發違反道路交通管理事件之受處罰人，認為受舉發之違規
    行為應歸責他人者，應於舉發違反道路交通管理事件通知單
    應到案日期前，檢附相關證據及應歸責人相關證明文件，向
    處罰機關告知應歸責人，處罰機關應即另行通知應歸責人到
    案依法處理。逾期未依規定辦理者，仍依本條例各該違反條
    款規定處罰，復為同條例第85條第1項所明定。故受處分人
    若未依上開規定向處罰機關告知應歸責人，則得聲明異議之
    人，仍應以該案件之受處分人為限，並不及於受處分人以外
    之他人。如非受處分人聲明異議，即難認其聲明異議合於法
    律上之程式，且此項程序之欠缺，亦無法補正，法院自不得
    受理進而為實體之審查。其次，交通法庭認聲明異議不合法
    律上之程式，且無從補正者，應以裁定駁回之，道路交通案
    件處理辦法第18條亦規定甚明。
  (二)本件原處分機關所為壢監裁字第裁53-E00000000號裁決書，
    其裁決對象係鑫欣企業社，並非甲○○，有該裁決書附原審
    卷可稽（見原審卷第一三頁）。而查本件並無鑫欣企業社已
    依法為上開告知，將違規責任歸責於系爭車輛之駕駛人甲○
    ○之相關資料可供參核，則原處分機關以鑫欣企業社為裁罰
    對象，並無違誤。又對於原處分機關之裁決不服者，亦應以
    裁決書所列之裁決對象即受處分人鑫欣企業社作為聲明異議
    之主體，始為適法。
  (三)本件聲明異議狀之異議人欄係填載甲○○之姓名，並由甲○
    ○具名聲明異議，並非以其係受處分人鑫欣企業社之代理人
    名義為之，有異議狀附原審卷為憑（見原審卷第四、六頁）
    。揆諸前揭說明，甲○○之異議顯然不合法律上之程式，且
    屬無從命為補正之事項。原審依法裁定駁回甲○○之聲明異
    議，經核並無不合。至於甲○○於抗告意旨另陳明變更異議
    人為鑫欣企業社，並於抗告人欄及具狀人欄蓋用「鑫欣企業
    社」印章一節，經查本件異議聲明之異議人於該聲明異議案
    件繫屬於原審法院時即特定為甲○○，尚無從於本院以聲明
    變更而為補正。從而，甲○○抗告意旨所執各節，率指原裁
    定不當，為無理由，其抗告亦應予駁回。
據上論斷，應依道路交通案件處理辦法第26條，刑事訴訟法第41
1條前段、第412條，裁定如主文。
中    華    民    國    97    年    4     月    16    日
                  刑事第二十庭  審判長法  官  楊貴雄
                                      法  官  鄧振球
                                      法  官  林立華
以上正本證明與原本無異。
不得再抗告。
                                      書記官  廖月女
中    華    民    國    97    年    4     月    17    日


司法院資訊處製作；財團法人民間司法改革基金會備份。
